臺灣士林地方法院民事判決
                                     109年度訴字第1089號
原        告  蔡麗美  
訴 訟代理 人  鄭昱廷律師（法扶律師）          
被        告  陳簡阿勸
兼訴訟代理人  陳伊克  
上列當事人間請求返還不當得利事件，本院於民國110年11月26
日言詞辯論終結，判決如下：
    主  文
原告之訴及假執行之聲請均駁回。
訴訟費用由原告負擔。
    事  實  及  理  由
一、原告主張：伊前因資金週轉需求，於民國104年6月11日向被
    告陳簡阿勸借款新臺幣(下同)300萬元(下稱系爭借款)，陳
    簡阿勸委由被告陳伊克(下與陳簡阿勸合稱被告，若單獨稱
    之，則各逕稱姓名)代為洽談及處理系爭借款事宜，被告意
    圖詐騙伊，竟要求伊將伊所有之門牌號碼新北市○○區○○街00
    0巷00號12樓房屋暨坐落土地(下稱系爭房地)設定第二順位
    抵押權525萬元予陳簡阿勸，及簽發面額350萬元之本票乙紙
    作為擔保系爭借款債務；又伊於105年8月間欲清償系爭借款
    ，然被告卻避不見面，於105年至106年初數次阻撓伊清償系
    爭借款，並口頭向伊承諾不會拍賣系爭房地，被告卻於106
    年6月29日具狀向本院106年度司執字第20517號執行事件(下
    稱系爭執行事件)聲明參與分配，致系爭執行事件之分配表(
    下稱系爭分配表)載有陳簡阿勸得受分配金額525萬元，乃不
    法侵害伊之財產權，致伊受有差額損害225萬元。為此，爰
    依民法第184條第1項前段、第185條第1項規定，提起本件訴
    訟等語。並聲明：㈠被告應連帶給付原告225萬元，及自起訴
    狀繕本送達翌日起至清償日止，按週年利率5%計算之利息。
    ㈡願以現金或等值之有價證券供擔保，請准宣告假執行。
二、被告則以：原告當初向陳簡阿勸借款時，雙方有簽立借據(
    下稱系爭借據)，且已載明借款總金額為350萬元、約定利率
    為月息1.5％、清償日為105年6月15日。嗣清償日屆至後仍未
    獲清償，陳簡阿勸依法參與分配以確保債權。至原告主張因
    伊等拒不見面，致原告無法還款，惟伊等從未拒絕原告清償
    系爭借款。縱原告無法與伊等取得聯繫，原告仍得以直接匯
    款至陳簡阿勸之帳戶或向法院提存之方式清償借款。況陳簡
    阿勸迄今尚未受清償，原告未受有損害等語，資為抗辯。並
    聲明：㈠原告之訴及假執行之聲請均駁回。㈡如受不利判決，
    願供擔保，請准宣告免為假執行。　
三、查原告於104年6月11日與陳簡阿勸之代理人陳伊克洽談向陳
    簡阿勸借款事宜，雙方談妥後於同日簽立系爭借據，原告並
    簽發票面金額為350萬元之系爭本票，且提供系爭房地供陳
    簡阿勸設定第2順位最高限額抵押權525萬元以擔保系爭借款
    ，嗣系爭借款債務屆期，陳簡阿勸仍未獲清償，陳簡阿勸遂
    於系爭執行事件向本院聲明參與分配，系爭分配表載有陳簡
    阿勸可受分配金額為525萬元，因原告已對陳簡阿勸提起分
    配表異議之訴，該訴訟尚未經判決確定，系爭分配表所載陳
    簡阿勸得受分配之金額525萬元，尚未發給陳簡阿勸等情，
    有系爭借據、系爭房地他項權利證明書、兩造所簽立之土地
    、建築改良物抵押權設立契約書、系爭本票、桃園區農會匯
    款回條、系爭分配表、本院民事執行處110年9月7日士院擎1
    06司執春字20517號函可稽（見本院卷第32至35頁、第96至1
    16頁、第206頁），且為兩造所不爭執，堪信為真實。
四、按因故意或過失，不法侵害他人之權利者，負損害賠償責任
    ；故意以背於善良風俗之方法，加損害於他人者亦同；數人
    共同不法侵害他人之權利者，連帶負損害賠償責任，民法第
    184條第1項、第185條第1項前段固分別定有明文。次按當事
    人主張有利於己之事實者，就其事實有舉證之責任，民事訴
    訟法第277條前段定有明文，是主張請求權存在者，應就該
    請求權之要件事實，負舉證責任。本件原告主張被告有詐欺
    ，且阻隢其清償系爭借款，又承諾不強制執行系爭房地，卻
    於系爭執行事件中聲明參與分配，致系爭分配表記載陳簡阿
    勸得受償525萬元，乃不法侵害其財產權，致其受有損害225
    萬元，應負侵權行為損害賠償責任云云，為被告否認，並以
    前揭情詞置辯。依前揭規定及說明，自應由原告就其主張被
    告有故意或過失不法侵害其財產權之行為、或故意以背於善
    良風俗之方法加損害於其，及其受有財產上之損害，且其所
    受之損害與被告之不法行為間具相當因果關係等情，負舉證
    之責。然查：
  ㈠原告雖主張其向陳簡阿勸借款金額僅有300萬元，被告卻要求
    伊簽發票面金額為350萬元之本票，並提供系爭房地供陳簡
    阿勸設定最高限額抵押權525萬元，顯見被告於原告借款之
    初，即已設局要詐騙其云云。惟參以系爭借據已載明借款總
    金額為350萬元，其中包括3個月利息15萬7,500元、手續費2
    1萬元、代書費2萬2,400元、借款311萬100元等情，有系爭
    借據可稽（見本院卷第110至114頁）；又被告於104年6月15
    日匯入原告帳戶之金額亦為311萬30元乙情，有桃園區農會
    匯款回條可佐（見本院卷第116頁），堪認原告主張其向陳
    簡阿勸借款金額僅為300萬元云云，已與事實有違，難認可
    取。又依兩造間所簽立之土地、建築改良物抵押權設立契約
    書記載「擔保債權種類及範圍」包括「擔保債務人對抵押權
    人現在（包括過去所負現在尚未清償）及將來在本抵押權設
    定契約書所定最高限額內所負之債務，包括借款、墊款、票
    據、保證及違約金」等情，有土地、建築改良物抵押權設立
    契約書可稽（見本院卷第100至104頁），此乃因最高限額抵
    押權之本質即係為擔保契約雙方於約定限額範圍內，將來陸
    續發生之債權，是被告要求原告設定超過兩造借款金額之最
    高限額抵押權，核與常情無違，尚難據此認定被告有設局詐
    騙原告之行為，則原告此部分主張，難認可取。
　㈡原告復主張其有告知被告，翁瑞陽欲向伊購買系爭房地，且
    丁瑞欽欲幫伊還款，渠等並均已支付訂金300萬元予伊，惟
    伊多次與翁瑞陽、丁瑞欽一同打電話給被告，欲相約見面以
    商談還款事宜，並多次偕翁瑞陽、丁瑞欽至位於臺北市陳美
    銀代書事務所等候被告，被告卻避不見面，致伊無法還款，
    故被告不法阻撓其還款，而有不法侵害其權利云云。惟查：
  ⒈依原告所提其與陳伊克間LINE對話紀錄，可知於105年8月13
    日，原告曾傳訊息予陳伊克稱：「等三天了。你還是那麼忙
    ，給我一通電話謝謝」、「等你要付錢」；於同年月16日，
    雙方通話9分3秒；又於同年12月29日，陳伊克傳訊息予原告
    稱：「要不要碰面？房子現在賣掉還有錢可以拿；我建議這
    樣的處理方式對妳最有利」，原告回以：「你那時有空」，
    隨後雙方通話46秒；再於106年2月22日，陳伊克傳訊息予原
    告稱：「我已經有跟金主溝通，請回電談談」原告回以數張
    照片（內容無法辨認）（見本院卷第24至28頁）；又參酌陳
    伊克所提其與原告間LINE對話紀錄，於107年2月21日，原告
    傳訊息予陳伊克稱：「我的金主約明早11點、也請你過來」
    ，隨後雙方通話40秒，陳伊克並傳送記載原告應還款金額之
    紙張照片及不動產登記代辦費明細表予原告，雙方並再次通
    話2分35秒；於107年3月4日，原告傳訊息予陳伊克稱：「午
    安！妳好！陳美銀代書住址（略），（約3月5日）星期一中
    午12點30分~12點50分。）過戶人和債權人皆要到、順便帶
    所有！辦過戶的資料來，好嗎？如何？」、「明天12點半」
    ，隨後雙方通話2分6秒，陳伊克並於翌（5）日傳送記載原
    告應還款金額之紙張照片予原告（見本院卷第118至124頁）
    。自兩造所提上揭對話內容，足認原告與陳伊克始終保持聯
    絡，且就對方之訊息縱非立即回應，亦會於一定時間內回覆
    對方或與對方通話，並沒有無法連絡上之情形。又原告與陳
    伊克均曾主動邀約對方見面，惟自上開對話內容，尚無法看
    出雙方曾就相約見面之時間、地點、見面之目的等有明確約
    定且達成合意，亦未見原告有明確告知陳伊克關於翁瑞陽欲
    向原告購買系爭房地，以及丁瑞欽欲幫忙還款等情。
　⒉又證人翁瑞陽到庭證稱：伊本來要跟原告買房，該房屋位於
    新北市汐止區伯爵山莊，但伊不記得地址，伊有與原告及丁
    瑞欽一起去臺北要找被告，但伊沒有去過陳美銀代書事務所
    ，是原告跟伊說，有打電話與被告約好，但伊不知道原告通
    話之對象、內容及所撥打之電話號碼；伊去臺北當日有帶錢
    在身上，但伊不記得伊帶多少錢，伊曾經有拿幾十萬元之訂
    金給原告，但伊已不記得是何時給原告等語（見本院卷第23
    1至233頁）。依證人翁瑞陽上開證述其從未到過陳美銀代書
    事務所，且其雖稱其曾給付原告訂金僅給付幾十萬元，亦非
    300萬元，則其上開證述情節，核與原告之主張已有不符。
    而證人翁瑞陽從未親自與被告聯絡，其所知原告與被告相約
    還款有關資訊，均係來聽自於原告單方之轉述，翁瑞陽並未
    親自見聞原告確有與被告約定好時間、地點等清償事宜，是
    其證詞無法證明原告確有與陳伊克談妥要見面還款乙節。況
    依翁瑞陽之證述內容，亦未見原告偕同證人翁瑞陽已現實提
    出與原告系爭借款總額相當之金錢要交付予被告，且被告拒
    絕受領等情。又證人丁瑞欽於本院證稱：原告曾向伊稱已與
    被告約好在陳美銀代書事務所要還被告錢，伊當時有到陳美
    銀代書事務所，但被告未到，在此過程中，都是原告與被告
    聯繫，伊未曾與被告聯絡，伊要幫原告還被告錢，但要先在
    代書事務所談好，談好後伊才會去銀行領錢等語（見本院卷
    第233至235頁），則自證人丁瑞欽之證述，可知丁瑞欽亦未
    親自見聞兩造間約定還款之時間及地點，且表示當日至陳美
    銀代書事務所仍尚須先在該事務所與被告談好後，其才會去
    銀行領錢等情，堪認原告就償還系爭借款事宜，尚欲再與原
    告先為商討，並非原告已現實提出款項要給付，而遭被告拒
    絕受領。
  ㈢綜上，原告所提出之證據及證人之證述，尚不足以證明其曾
    與被告已合意約定要給付清償系爭借款款項之時間及地點，
    並已現實提出與借款總額相當之款項給付予被告，遭被告拒
    絕受領乙情，故尚難認被告有何故意或過失不法侵害原告財
    產權之行為、或故意以背於善良風俗之方法加損害於原告。
    況縱被告不願與原告見面商討還款事宜，原告亦得以直接匯
    款至陳簡阿勸帳戶或以提存等方式為清償，原告卻捨此清償
    方式而不為，逕以被告未與其見面，而主張被告有不法之侵
    權行為，難認有據。
五、原告另主張被告曾向伊口頭承諾不會拍賣系爭房地，然陳簡
    阿勸卻於伊不知情下，就系爭執行事件聲明參與分配，致其
    受有損害云云。惟查，原告並未提出證據證明被告確曾承諾
    不拍賣系爭房地，故原告此部分之主張，尚難認可採。又按
    依法對於執行標的物有擔保物權或優先受償權之債權人，不
    問其債權已否屆清償期，應提出其權利證明文件，聲明參與
    分配；第二項之債權人不聲明參與分配，其債權金額又非執
    行法院所知者，該債權對於執行標的物之優先受償權，因拍
    賣而消滅，其已列入分配而未受清償部分，亦同，強制執行
    法第34條第2項、第4項定有明文。陳簡阿勸為系爭房地第2
    順位之抵押權人，於第1順位抵押權人新北市汐止區農會聲
    請系爭強制執行事件拍賣系爭房地時，依前揭規定聲明參與
    分配，以免其優先受償權因拍賣而消滅，則被告聲明參與分
    配之行為，乃合法權益之行使，自非不法之侵權行為。原告
    此部分之主張，亦難認可取。
六、綜上所述，原告所舉之證據，尚不足以證明被告有何故意或
    過失不法侵害其權利或以背於善良風俗之方法加損害於其之
    行為。從而，原告依上揭侵權行為之法律關係，請求被告連
    帶給付225萬元，及自起訴狀繕本送達翌日起至清償日止，
    按週年利率5%計算之利息，為無理由，應予駁回。原告之訴
    既經駁回，其假執行之聲請，亦失所附麗，併予駁回。
七、本件事證明確，兩造其餘攻擊防禦方法及所提證據，經本院
    審酌後，核與判決結果不生影響，爰不逐一論述，併此敘明
    。
八、訴訟費用負擔之依據：民事訴訟法第78條。
中　　華　　民　　國　　110 　年　　12　　月　　17　　日
                  民事第三庭  法  官　陳月雯　
以上正本係照原本作成。
如對本判決上訴，應於判決送達後20日內向本院提出上訴狀，若
委任律師提起上訴者，應一併繳納上訴審裁判費，否則本院得不
命補正逕行駁回上訴。
中　　華　　民　　國　　110 　年　　12　　月　　17　　日
                              書記官  劉雅萍